【裁判字號】    95,勞安訴,2
【裁判日期】    950330
【裁判案由】    過失致死等
【裁判全文】
臺灣板橋地方法院刑事判決             95年度勞安訴字第2號
公  訴  人  臺灣板橋地方法院檢察署檢察官
被      告  德益工程有限公司
兼代 表 人  甲○○
共      同
選任辯護人  劉志忠律師
上列被告因過失致死等案件，經檢察官提起公訴（95年度偵字第
285 號、第286 號），因被告於本院審理中為有罪之陳述，本院
告知被告簡式審判程序之旨，並聽取當事人之意見後，經合議庭
裁定改以簡式審判程序審理，判決如下：
    主  文
德益工程有限公司違反雇主對防止有墜落之虞之作業場所引起之
危害，應有符合標準之必要安全衛生設備之規定，致發生死亡災
害之職業災害，科罰金新臺幣萬元。
甲○○從事業務之人，因業務上之過失致人於死，處有期徒刑陸
月，如易科罰金，以佰元折算壹日，緩刑貳年。
    事  實
一、甲○○係設於臺北縣新莊市○○路八七巷十四號德益工程有
    限公司（下稱德益公司）負責人，與德益公司均為勞工安全
    衛生法所稱之雇主，亦為德益公司承攬工程之現場勞安管理
    人員，為從事營造業務之人。緣於民國九十三年十月二日，
    中興營造有限公司（下稱中興公司）將其所承攬位於臺北縣
    新莊市○○路八八一號「金莊波爾多花園新建工程」中之「
    水泥粉光工程」交予德益公司承作，德益公司再將該水泥粉
    光工程工作交由褚簡彩雲、吳健雄等五人施工，並由德益公
    司負責一切工地事務。德益公司、甲○○對防止有墜落之虞
    之作業場所引起之危害，本應有符合標準之必要安全衛生設
    備，且勞工於高度二公尺以上之開口部分等場所作業時，應
    於該處設置護欄、護蓋、安全網等防護措施，並使勞工確實
    使用安全帶，掛置於堅固錨錠、可供鉤掛之物件或安全母索
    等裝置，甲○○並應確實巡視，指揮命令停止該危險作業，
    而依當時情形，並無不能注意之情事，竟疏未注意而未具體
    告知相關危害，及確實巡視該工作場所，以發現危害並指揮
    命令停工，即任由勞工在該作業場所工作，適於九十四年六
    月十八日上午十時許，德益公司指示勞工褚簡彩雲、吳健雄
    等泥作工人，前往上開工程B 棟十樓施作室內泥水工程，因
    攪拌桶與水泥、砂料放置於九樓，遂由褚簡彩雲頭戴安全帽
    ，惟未配掛安全帶，將九樓電梯管道護欄開啟，立於九樓電
    梯管道開口處，利用電梯機房（屋頂層）吊桿吊車，欲將攪
    拌好之砂漿以手推車套上鋼索之吊鉤，自電梯管道吊上十樓
    施工，惟吊車起吊時因該手推車前端扣環鬆脫而向前翻倒，
    致站立於手推車二側把手間之褚簡彩雲，隨瞬間掉落之手推
    車一同墜落至地下三樓機坑，因頭部外傷、顱內出血，經送
    醫急救後，仍因傷重不治死亡。
二、案經臺灣板橋地方法院檢察署檢察官據報相驗後自動檢舉偵
    查起訴，本院合議庭依被告等於準備程序進行中為有罪之陳
    述，裁定改以簡式審判程序審理。
    理  由
一、訊據被告兼德益公司代表人甲○○於偵、審時對於係德益公
    司負責人及德益公司承攬臺北縣新莊市○○路八八一號「金
    莊波爾多花園新建工程」中之「水泥粉光工程」後，即交由
    被害人褚簡彩雲等人施作，且其為工地現場安全衛生管理人
    員，負責提供相關勞工安全設備及安全檢查等事實均坦承不
    諱，核與在場目擊事發經過之證人吳健雄於警詢及偵查中證
    述情節相符，足認被告之自白應與事實相符；此外，並有勘
    驗筆錄、驗斷書、相驗屍體證明書、職業災害檢查報告書、
    現場圖、中興公司與德益公司之工程契約即包作工程估價單
    影本各一份及相驗照片十四幀在卷供佐。另參酌勞工安全衛
    生法第二條第二項已規定「本法所稱雇主，謂事業主或事業
    之經營負責人」，本件被害人褚簡彩雲係受雇於被告德益公
    司，則依上揭勞工安全衛生法第二條第二項規定，被告甲○
    ○係屬事業經營負責人，而與被告德益公司同為勞工安全衛
    生法所稱之雇主，要無疑問，再參以行為人防止危險之作為
    義務並不以契約明定為限，法令規定、事實上的擔保承受、
    自然的結合關係、危險共同體、違背義務的前行為、對於危
    險源之監督義務等均足以產生其防止危險之作為義務，今被
    告甲○○身為雇主，復負責提供勞工安全設備及該工地之安
    全檢查，已如前所述，顯係負責管領支配該工地事務，而有
    指揮監督權，依其對該工地之監督義務，其於業務上當然有
    防止危險之注意義務，惟其既有前述疏於注意之處，可見被
    告甲○○對於本件事故之源起，確有過失無疑，而其過失行
    為與被害人褚簡彩雲之死亡結果間，具有相當因果關係。本
    件事證已明，被告業務過失致人於死及違反勞工安全衛生法
    等犯行，均堪以認定，均應依法論科。
二、按雇主違反勞工安全衛生法第五條第一項之規定，致生同法
    第二十八條第二項第一款發生死亡災害，應依同法第三十一
    條第一項論處；而勞工安全衛生法第三十一條之罪係所謂雇
    主之監督疏失責任，核與刑法第二百七十六條第二項之業務
    過失致死罪，其規範之內容及構成要件均異，自無法規競合
    之餘地，本件被告甲○○除有違反該條文之規定外，並於業
    務上執行職務有未盡注意之能事，且其過失行為與被害人之
    死亡，復有相當因果關係，難辭過失致死罪責，故本件被告
    甲○○係一行為觸犯二罪名之想像競合犯，應從一重之刑法
    第二百七十六條第二項之業務過失致死罪處斷（最高法院八
    十七年第六次刑事庭會議決議、最高法院九十一年台上字第
    三九二七號判決要旨參照）；被告德益公司係勞工安全衛生
    法第二條第二項所稱之雇主，其違反勞工安全衛生法第五條
    第一項第五款之規定，致發生同法第二十八條第二項第一款
    之死亡職業災害，應依同法第三十一條第二項之規定論處。
    爰審酌本件被告甲○○之過失情節致生本件事故、對被害人
    褚簡彩雲家屬所造成之損害、犯後已經賠償被害人家屬乙○
    ○等人新臺幣三百萬元達成民事和解（有和解書、委託書影
    本各一紙、支票影本六紙在卷）及其素行良好等一切情狀，
    分別量處如主文所示之刑，並就被告甲○○所宣告之刑，諭
    知易科罰金折算標準，以示懲戒。末查被告甲○○前未曾受
    有期徒刑以上刑之宣告，有卷附臺灣高等法院被告前案紀錄
    表一紙足稽，且其犯後深表悔意，復已與被害人家屬乙○○
    等人達成民事和解，本院審酌此等情事，認其應無再犯之虞
    ，本件刑之宣告已足收警惕之效，前開所宣告之刑以暫不執
    行為適當，爰併諭知緩刑二年，用啟自新。
據上論斷，應依刑事訴訟法第二百九十九條第一項前段、第二百
七十三條之一第一項，勞工安全衛生法第五條第一項第五款、第
三十一條第一項、第二項，刑法第十一條前段、第二百七十六條
第二項、第五十五條、第四十一條第一項、第七十四條第一款，
罰金罰鍰提高標準條例第一條前段、第二條，判決如主文。
本案經檢察官葉志飛到庭執行職務。
中    華    民    國    95    年    3     月    30    日
                  刑事第二庭  審判長法  官  李  釱  任
                                    法  官  徐  子  涵
                                    法  官  劉  安  榕
上列正本證明與原本無異。
如不服本判決，應於判決送達後十日內向本院提出上訴狀（應附
繕本），上訴於臺灣高等法院。
                                    書記官  楊  馥  如
中    華    民    國    95    年    4     月    3     日
本案論罪科刑法條全文：
勞工安全衛生法第31條
違反第 5 條第 1 項或第 8 條第 1 項之規定，致發生第 28 條
第2 項第1 款之職業災害者，處3 年以下有期徒刑﹑拘役或科或
併科新台幣15萬元以下罰金。
法人犯前項之罪者，除處罰其負責人外，對該法人亦科以前項之
罰金。
勞工安全衛生法第5條第1項第5款
雇主對左列事項應有符合標準之必要安全衛生設備：
一  防止機械﹑器具﹑設備等引起之危害。
二  防止爆炸性﹑發火性等物質引起之危害。
三  防止電﹑熱及其他之能引起之危害。
四  防止採石﹑採掘﹑裝卸﹑搬運﹑堆積及採伐等作業中引起之
    危害。
五  防止有墜落﹑崩塌等之虞之作業場所引起之危害。
六  防止高壓氣體引起之危害。
七  防止原料﹑材料﹑氣體﹑蒸氣﹑粉塵﹑溶劑﹑化學物品﹑含
    毒性物質﹑缺氧空氣﹑生物病原體等引起之危害。
八  防止輻射線﹑高溫﹑低溫﹑超音波﹑噪音﹑振動﹑異常氣壓
    等引起之危害。
九  防止監視儀表﹑精密作業等引起之危害。
一○  防止廢氣﹑廢液﹑殘渣等廢棄物引起之危害。
一一  防止水患﹑火災等引起之危害。
中華民國刑法第276條
(過失致死罪)
因過失致人於死者，處二年以下有期徒刑、拘役或二千元以下罰
金。
從事業務之人，因業務上之過失犯前項之罪者，處五年以下有期
徒刑或拘役，得併科3000元以下罰金。


司法院資訊處製作；財團法人民間司法改革基金會備份。
